臺灣高等法院臺南分院刑事裁定　　　　 96年度毒抗字第322號
抗　告　人　甲○○
上列抗告人因觀察勒戒案件，不服臺灣臺南地方法院中華民國九
十六年八月廿七日第一審裁定（九十六年毒聲字第五六六號），
提起抗告，本院裁定如下：
    主  文
抗告駁回。
    理  由
一、抗告意旨略以：抗告人甲○○有吃西藥鄭杏泰加味救肺散，
    該藥物含有麻黃成份，希望法官深入了解。又抗告人為警查
    獲當天，正在家中睡覺，當時警察並未在抗告人家中找到任
    何毒品，當日向警察解釋，並將藥物交警察，盼法官仔細調
    查。為此提起抗告，求為撤銷原裁定，另為適當裁定云云。
二、聲請意旨略以：被告甲○○基於施用毒品犯意，於民國（下
    同）九十六年五月十日或其前三日某時，在不詳地點施用第
    二級毒品安非他命。嗣於九十六年五月十日上午八時五十分
    許，在台南縣永康市○○街六九號後面空地工寮，為警查獲
    ，並於九十六年五月十日上午十時許，經其同意，採尿送驗
    結果，尿液呈甲基安非他命陽性反應，有長榮大學九十六年
    五月十五日確認報告在卷可憑。爰依毒品危害防制條例第二
    十條第一項規定，聲請裁定，將被告移送勒戒處所觀察勒戒
    等語。
三、原裁定意旨略以：
　　按犯毒品危害防制條例第十條之罪者，檢察官應聲請法院裁
  　定或少年法院應先裁定，令被告或少年入勒戒處所觀察勒戒
    ，其期間不得逾二月，毒品危害防制條例第二十條第一項定
    有明文。次按以安非他命經口服投與後約百分之七十，於二
    十四小時內自尿中排出，約百分之九十，於九十六小時內，
    自尿中排出，由於目前國內尿液中甲基安非他命檢驗，僅為
    鑑定其是否呈陽性反應尚未定其含量，且甲基安非他命成分
　  之檢出於其投與方式、投與量、個人體質、採尿時間與檢測
    儀器精密度等諸多因素有關，因此，僅憑尿液中呈安非他命
    陽性反應，並無法確實推算吸食時間距採集時間長短，惟依
    上述資料推斷，最長可能不會超過四日，業經行政院衛生署
    藥物食品檢驗局於八十一年二月八日，以藥檢壹字第○○
    一一五六號函示在案。雖被告甲○○否認於上揭時地，有施
    用毒品犯行。惟被告為警查獲後，經其同意，採其尿液檢體
    送驗，經以酵素免疫分析法（ＥＩＡ）初步檢驗及以氣相層
    析質譜儀法（ＧＣ／ＭＳ）確認檢驗，結果確呈甲基安非他
    命陽性反應，有長榮大學九十六年五月廿三日濫用藥物尿液
    檢驗確認報告及臺南縣警察局永康分局偵辦甲○○涉嫌毒品
    危害防制條例案送驗尿液與真實姓名對照表在卷可稽。足證
    被告確於上揭時地，有施用第二級毒品事實，堪以認定。乃
　　依毒品危害防制條例第二十條第一項規定，將被告裁定應移
  　送勒戒處所觀察勒戒，其期間不得逾貳月等情。
四、本院經查：
　(一)按尿液中安非他命檢驗方法，對受檢驗者是否確有施用毒品
  　行為判斷，在檢驗學常規上恆有絕對影響，業據行政院國軍
    退除役官兵輔導委員會臺北榮民總醫院於八十三年四月七日
    以北總內字第03059-號函文指出﹕在文獻報告中，確實有
    藥品或食物因交叉反應，可在尿液測試中產生偽陽性安非他
    命反應。例如在酵素免疫分析法（E IA )和薄層色層分析法
    （T L C）尿液測試方法中，某些成藥（如減肥藥、感冒藥
    劑等）中成分因與安非他命有類似作用，而可產生與安非他
    命交叉反應，使尿液測試呈現偽陽性。但利用精密儀器分析
    ，將可排除偽陽性可能，而得到正確解答，目前最常採用確
    認方法為氣相層析質譜儀，在良好操作條件，以氣相層析質
    譜儀作藥物及其代謝產物定性及定量分析，幾乎不會有偽陽
    性反應產生等語。又法務部於八十五年九月廿六日以發技
    字第85114952號函說明﹕單以酵素免疫分析或薄層定性分析
    等方式為初步篩檢者，有可能因交叉反應，而對服用幾種其
    他非煙毒或甲基安非他命藥物者尿液產生偽陽性結果，然若
    搭配薄層分析法，應可摒除絕大部分偽陽性問題，至使用氣
    相層析質譜儀分析法確認，則可完全排除偽陽性干擾等情。
　(二)次查抗告人於九十六年五月十日上午八時五十分許，在台南
　  縣永康市○○街六九號後面空地工寮，為警查獲，並於九十
    六年五月十日上午十時許，經其同意，當場採其尿液，並確
    認身分無誤後，將尿液送驗結果，其尿液呈甲基安非他命陽
    性反應等情，有抗告人甲○○勘察採證同意書、台南縣警察
    局永康分局偵辦毒品危害防制條例案送驗尿液編號與真實姓
    名對照表編號名冊、長榮大學九十六年五月廿三日確認報告
    在卷可憑（詳警卷九至十一頁）。而抗告人尿液，經送長榮
    大學檢驗，係以酵素免疫分析法（ＥＩＡ）初步檢驗及以氣
    相層析質譜儀法（ＧＣ／ＭＳ）再確認檢驗，結果確呈甲基
    安非他命陽性反應，有確認報告在卷可憑。依上說明，自可
    相當排除偽陽性可能。
  (三)另按「安非他命係國內禁止醫療使用第二級毒品，故經行政
    院衛生署核可上市藥品均不含安非他命成分」，業據行政院
    衛生署管制藥品管理局於九十四年三月九日以管檢字第0940
    002097號函示在案。是被告所使用藥品，既係國內合法上市
    藥物，自不可能含安非他命成分，服用後亦應不會在氣相層
    析質譜儀分析法檢驗時產生安非他命陽性反應可能。又「服
    用含麻黃素，但不含甲基安非他命中藥，所採尿液經以氣相
    層析質譜儀分析法（ＧＣ／ＭＳ）做確認檢驗，不會在尿液
    中檢出甲基安非他命陽性反應」，亦迭據法務部調查局於九
    十三年十月十九日以調科壹字第0936-2415850號文及九十三
    年十一月五日以調科壹字0000-0000000號文，函示在案。依
    上開檢驗報告所示，被告上揭尿液檢驗結果，既呈安非他命
    陽性反應。從而，抗告人辯稱，其因有吃鄭杏泰加味救肺散
    ，而該藥物含有麻黃成份，致其採尿檢驗結果，呈現安非他
　　命陽性反應，自非可取。且抗告人所提出鄭杏泰加味救肺散
　  成份單，並非醫師所開立處方藥劑，更未能證明抗告人於採
    尿前，確實服用該藥物，是其於抗告時所提出該藥成份單，
    亦不足作為有利抗告人認定依據。
  (四)綜上所述，抗告人確於九十六年五月十日前七十二小時內，
    在不詳地點施用第二級毒品甲基安非他命犯行，堪以認定。
    原審因而依毒品危害防制條例第二十條第一項規定，將抗告
    人裁定移送勒戒處所觀察勒戒，本院經核並無不合。抗告人
    執前詞抗辯，而指摘原審裁定不當，為無理由，應予駁回。
五、據上論斷，應依刑事訴訟法第四百十二條，裁定如主文。
中　　華　　民　　國　　96　　年　　10　　月　　11  　日
                  刑事第六庭    審判長法　官  蔡崇義
                                      法　官  杭起鶴
                                      法　官  董武全
以上正本證明與原本無異。
不得再抗告。
                                      書記官  許美惠
中　　華　　民　　國　　96　　年　　10　　月　　11  　日
